【裁判字號】    89,訴,478
【裁判日期】    900426
【裁判案由】    違反槍砲彈藥刀械管制條例
【裁判全文】
臺灣士林地方法院刑事判決                          八十九年度訴字第四七八號
    公  訴  人  臺灣士林地方法院檢察署檢察官
    被      告  甲○○
右列被告因違反槍砲彈藥刀械管制條例案件，經檢察官提起公訴（八十九年度偵字第
八四八八號），本院判決如左：
    主  文
甲○○未經許可，寄藏可發射子彈具有殺傷力之改造玩具手槍，處有期徒刑壹年，併
科罰金新臺幣陸萬元，罰金如易服勞役，以銀元參佰元即新台幣玖佰元折算壹日。
扣案具有殺傷力可發射子彈之玩具手槍壹支、具有殺傷力之子彈柒顆均沒收。
    事  實
一、甲○○前有違反電信法、偽造文書等前科（不構成累犯），竟仍不知悔改，明知
    未經許可，不得無故寄藏槍砲彈藥管制條例所列管之槍彈，於民國八十七年五月
    間某日，在臺北市內湖區某地，收受由綽號「阿凱」之年籍姓名不詳成年男子所
    寄放之具殺傷力仿ＣＯＬＴ廠半自動手槍之改造玩具手槍一把（槍枝管制編號0
    000000000號）、供上述手槍用具殺傷力制式口徑九ｍｍ半自動手槍彈
    七顆後，即將上開槍、彈藏放於渠在臺北市○○區○○路一段二五五巷六三號家
    中。嗣於八十九年九月七日五時三十分許，甲○○攜帶上開槍、彈外出，行至臺
    北市○○區○○路一段二五五巷五十弄巷口時，為巡邏員警查獲，並扣得甲○○
    所持有具殺傷力仿ＣＯＬＴ廠半自動手槍之改造玩具手槍一支及供上述手槍用具
    殺傷力制式口徑九ｍｍ子彈七顆。
二、案經臺北市政府警察局內湖分局移送臺灣士林地方法院檢察署檢察官偵查起訴。
    理  由
一、訊據被告甲○○對於右開犯罪事實坦承不諱，且有改造玩具手槍一把、子彈七顆
    扣案可憑。又扣案上開槍、彈經送鑑驗結果，均具有殺傷力，此有內政部警政署
    刑事警察局八十九年九月十八日刑鑑字第一三五二六０號鑑驗通知書一紙在卷可
    稽。是被告犯行明確已足認定，應予依法論科。
二、按槍砲彈藥刀械管制條例之「持有」係屬行為之繼續，該條例所謂之「寄藏」亦
    然（最高法院七十四年度臺上字第三四００號判例意旨參照）；因寄藏槍彈之行
    為，其行為人受人寄託，代為保管，其保管槍彈之本身，即屬持有，而槍彈持有
    之繼續，屬於行為之繼續，非狀態之繼續，其行為之完結，須繼續至寄藏結束即
    保管行為終了時為止。查被告雖於八十七年五月間即自綽號「阿凱」之不詳姓名
    年籍成年男子處受寄而保管扣案具有殺傷力之槍、彈，惟其係於現行槍砲彈藥刀
    械管制條例第十一條公布施行後（該條文係於八十九年七月五日修正公布，同年
    月七日生效施行），始於八十九年九月七日為警查獲而使寄藏行為終了，是依上
    開說明，被告行為之完成既在前開規定修正施行後，自無刑法第二條第一項但書
    之適用。核被告甲○○未經許可，寄藏可發射子彈具殺傷力改造玩具手槍，所為
    係犯槍砲彈藥刀械管制條例第十一條第四項之罪；又未經許可，寄藏具殺傷力制
    式口徑九ｍｍ子彈七顆，所為係犯槍砲彈藥刀械管制條例第十二條第四項之罪。
    被告低度之持有行為為高度之寄藏行為所吸收，不另論罪。被告以一行為觸犯上
    開二罪名，為想像競合犯，應從一重之未經許可寄藏可發射子彈具殺傷力之改造
    玩具手槍罪論處。爰審酌目前槍枝氾濫，被告於此社會治安日益惡化之際，無故
    為他人藏置槍、彈，又未主動繳交治安機關，威脅社會治安匪淺，惟犯罪後坦承
    犯行，且態度良好及被告之品行、犯罪之動機、目的、手段等一切情狀，量處如
    主文所示之刑，併就其所受罰金刑部分，諭知易服勞役之折算標準。扣案改造具
    有殺傷力可發射子彈之玩具手槍一支、具殺傷力制式口徑九ｍｍ槍彈七顆均屬違
    禁物，應依刑法第三十八條第一項第一款規定予以宣告沒收。
三、至於槍砲彈藥刀械管制條例第十九條第一項雖規定：「犯第十一條之罪，經判處
    有期徒刑者，應於刑之執行完畢或赦免後，令入勞動場所，強制工作，其期間為
    三年」，然查強制工作旨在對嚴重職業性犯罪及欠缺正確工作觀念或無正常工作
    因而犯罪者，強制其從事勞動，學習一技之長及正確之謀生觀念，使日後重返社
    會，能適應社會生活，再觀之刑法第九十條第一項規定，亦在對於有犯罪之習慣
    或以犯罪為常業或因遊蕩或懶惰成習而犯罪者，施以強制工作（司法院大法官會
    議釋字第四七一號解釋參照），是在權衡是否應對犯罪之被告宣告強制工作時，
    應審酌被告是否有犯罪之習慣、以犯罪為常業或因無正常工作而犯罪等情形，經
    查被告雖有違反電信法及偽造文書之犯罪前科，然於本院審理中自白犯罪，且查
    無持該槍彈犯罪之情事，則依其所為之嚴重性及其所表現之危險性等綜合以觀，
    尚難認有預防矯治其社會危險性之必要，復難遽認其有犯罪之習慣，或以犯某種
    犯罪為常業之情形，是本件被告尚無從認定係嚴重之職業性犯罪或有犯罪之習慣
    ，參照上開大法官會議解釋意旨及刑法第九十條第一項規定之精神，認尚無宣告
    強制工作，以矯治其社會危險性之必要。
據上論斷，應依刑事訴訟法第二百九十九條第一項前段，槍砲彈藥刀械管制條例第十
一條第四項、第十二條第四項，刑法第十一條前段、第五十五條、第四十二條第二項
、第三十八條第一項第一款、罰金罰鍰提高標準條例第二條，判決如主文。
本案經檢察官黃惠玲到庭執行職務。
中      華      民      國      九十      年      四    月    二十六    日
                                  臺灣士林地方法院刑事第一庭
                                          法  官  蕭  錫  証
右正本證明與原本無異。
如不服本判決，應於判決送達後十日內，向本院提出上訴狀。
                                          書記官
中      華      民      國      九十      年      四    月    二十三    日
附錄本判決論罪科刑法條：
槍砲彈藥刀械管制條例第十一條第一項、第四項
未經許可，製造、販賣或運輸第四條第一項第一款所稱其他可發射金屬或子彈具有殺
傷力之各式槍砲者，處五年以上有期徒刑，併科新臺幣一千萬元以下罰金。
未經許可，持有、寄藏或意圖販賣而陳列第一項所列槍枝者，處一年以上七年以下有
期徒刑，併科新臺幣七百萬元以下罰金。
槍砲彈藥刀械管制條例第十二條第四項
未經許可，持有、寄藏或意圖販賣而陳列子彈者，處五年以下有期徒刑，併科新臺幣
三百萬元以下罰金。


司法院資訊處製作；財團法人民間司法改革基金會備份。
